【裁判字號】    98,消債更,428
【裁判日期】    980608
【裁判案由】    更生事件
【裁判全文】
臺灣板橋地方法院民事裁定
聲 請 人  黃玉卿
上列當事人聲請消費者債務清理事件，本院裁定如下：
    主  文
聲請人黃玉卿自中華民國九十八年六月八日下午五時起開始更生
程序。
本件得由司法事務官進行更生程序。
    理  由
一、按法院開始更生程序之裁定，應載明其年、月、日、時，並
    即時發生效力；又法院裁定開始更生或清算程序後，得命司
    法事務官進行更生或清算程序，消費者債務清理條例第45條
    第1 項、第16條第1 項前段分別定有明文。
二、本件聲請人主張：其因負債信用卡等債務合計新台幣（下同
    ）5,243,990元，有不能清償之情事，並曾於民國 97年10月
    間提出債權人清冊，以書面向最大債權金融機構香港上海匯
    豐銀行銀行股份有限公司請求共同協商債務清償方案，惟銀
    行表示可以以二階段式還款，每月5,000元，還款6年後再議
    ，但最後主管指示不行，必須還款14,000元，因無法負擔，
    故協商不成立，爰請求裁定准予更生等語。
三、經查：
  (一)聲請人於提出本件更生之聲請前，曾向聲請人之最大債權金
    融機構香港上海匯豐銀行表明協商之意思，經香港上海匯豐
    銀行於97年10月以聲請人未能接受足以負擔還款方案為由通
    知協商不成立，此有聲請人提出之香港上海匯豐銀行銀行之
    前置協商不成立通知書影本在卷可參。聲請人據以聲請更生
    ，本院自應綜合聲請人目前全部收支及財產狀況，評估是否
    已不能維持符合人性尊嚴之最基本生活條件，而有「不能清
    償或不能清償之虞」之情。
  (二)就聲請人本人之必要生活支出部份，聲請人並未提出全部憑
    證以資證明，無從審酌是否均屬必要之費用，此部份因消費
    者債務清理條例之立法目的，係為使不幸陷入經濟困境之人
    得以清理債務、重建生活，並在清理過程中能保有符合人性
    尊嚴之最低基本生活，而非維持債務人過去慣常之寬逸生活
    ，是於評估債務人是否有不能清償或履行原協商方案是否顯
    有重大困難時，並非由聲請人任意主張其基本生活費用之數
    額，否則將造成揮霍無度以致清償能力降低，反而易使更生
    程序無從進行，因此本院認應以內政部所公告之97年度臺灣
    省低收入戶最低生活費用每人每月為 9,829元計算始為合理
    。至於扶養費部分，以國稅局扶養免稅額計算，扶養費用每
    人每月為6,417元為其計算標準。
  (三)聲請人主張其每月薪資約30,000元，此有聲請人所附彰化銀
    行薪資轉帳帳戶在卷可查，已足認定。是以聲請人一個月月
    薪30,000元，扣除其每月生活費後及扶養父親每月 5,000元
    及小孩每月支出6,417元費用後，聲請人每月僅剩8,754元，
    得以償還協商費用，是以聲請人實以無法負擔銀行所提供之
    還方案，已足以認定聲請人已盡最大之力與最大債權金融機
    構謀求自主性的協議清償債務方案，而不被最大債權金融機
    構所接受，是以聲請人自得求助於法院，選擇向法院聲請更
    生或清算。且聲請人債務高達 5,243,990元，已顯無清償之
    可能。
四、綜上所述，本件聲請人為一般消費者，並未從事營業活動。
    其有無法清償如附表所示債務之虞情事，無法依協議履行亦
    不可歸責於聲請人，又所負無擔保或無優先權之債務，並未
    逾1,200 萬元。且未經法院裁定開始清算程序或宣告破產，
    復查無消費者債務清理條例第6 條第3 項、第8 條或第46條
    各款所定駁回更生聲請之事由存在，則聲請人聲請更生，應
    屬有據，自應准許。
五、至於聲請人於更生程序開始後，應另提出足以為債權人會議
    可決或經法院認為公允之更生方案以供採擇，俾免更生程序
    進行至依消費者債務清理條例第61條規定應行清算之程度，
    附此敘明。
中    華    民    國    98    年    6     月    8     日
                  民事第二庭    法  官  張谷輔
上為正本係照原本作成
本件不得抗告
本裁定已於98年6月8日下午5時公告。
中    華    民    國    98    年    6     月    8     日
                                書記官  郭群裕


司法院資訊處製作；財團法人民間司法改革基金會備份。
